臺灣高等法院臺南分院刑事裁定
111年度抗字第2號
抗  告  人  
即  受刑人  黃偉銘



上列抗告人因定應執行刑案件，不服臺灣臺南地方法院中華民國
110年12月8日裁定（110年度聲字第1937號）提起抗告，本院裁
定如下：
    主  文
抗告駁回。
    理  由
一、本件抗告意旨略以：抗告人即受刑人黃偉銘(以下稱抗告人)
    本件數罪併罰之罪質係同類型之毒品犯罪，侵犯社會法益相
    同，各罪併合處罰時，責任非難重複程度高，刑罰效果應遞
    減，以符合比例原則、平等原則、責罰相當原則、重複評價
    禁止原則為內涵之內部性界線，參以最高法院98年度台上字
    第6192號詐欺案件判決刑期合計30年7月，卻僅定應執行刑4
    年；臺灣新竹地方法院98年度聲字第2535號裁定被告施用毒
    品、竊盜等罪，原判處合計42月刑期，僅定應執行刑22月；
    臺灣嘉義地方法院107年度聲字第581號裁定，該案被告施用
    、販賣毒品原判刑21年10月，僅定應執行刑6年；臺灣基隆
    地方法院105年度聲字第1059號裁定，該案被告販賣毒品原
    判決1年6月共11次、1年10月共7次、1年6月共5次、1年10月
    共7次、1年3月1次，總刑期合計50年11月，僅定應執行刑4
    年，較諸上開案件定應執行刑之標準，原裁定卻定抗告人應
    執行有期徒刑8年，抗告人僅獲有減少有期徒刑10月之利益
    ，難認與抗告人所犯各罪所侵害法益之總價值相當，雖原裁
    定說明並審酌抗告人諸多評價，然抗告人已坦承犯罪並誠心
    悔改，原裁定未能給抗告人自新機會，且未審視抗告人均係
    同一時間犯罪，但被分開案件處理，原裁定難謂與裁量權應
    遵守之內部界線即民國107年8月7日司法院台廳刑一字第107
    0021860號函所頒佈之「刑事案件量刑及定執行刑參考要點
    」規定相契合，有欠妥適，請求撤銷原裁定，重新為較低刑
    度之裁定。
二、原裁定意旨略謂：抗告人因犯製造第三級毒品未遂罪、運輸
    第三級毒品罪、販賣第三級毒品罪，經臺灣高等法院及原審
    法院先後判處如原裁定附表編號1至3所示不得易科罰金之刑
    ，均經分別確定在案，檢察官聲請為正當，應依刑法第51條
    第5款規定，審酌抗告人本件製造、運輸、販賣毒品之種類
    、期間、次數、數量暨所得等情所反應出之人格特性、整體
    犯罪於現今社會之非難評價、各犯罪間之關連及所侵害法益
    性質、兼顧應報贖罪與一般預防（威嚇及建立一般人民的法
    確信）、特別預防（矯正及再社會化）等刑罰目的，併考量
    抗告人所犯附表編號2至3所示運輸、販賣第三級毒品罪，曾
    經原審法院109年度訴緝字第19號判決定應執行刑有期徒刑6
    年6月確定等情，於詢問抗告人意見後，在附表編號1至3所
    示各宣告刑之最長期有期徒刑4年2月以上、本件應執行刑之
    內部界限上限8年10月（即2年4月＋6年6月＝8年10月）以下，
    本諸刑罰經濟與責罰相當原則，定其應執行有期徒刑8年。
三、按數罪併罰，分別宣告多數有期徒刑者，於各刑中之最長期
    以上，各刑合併之刑期以下，定其刑期，但不得逾三十年，
    刑法第51條第5款定有明文。乃因刑罰之科處，應以行為人
    之責任為基礎，考量人之生命有限，刑罰對被告造成之痛苦
    程度，係以刑度增加而生加乘效果，而非等比方式增加，如
    以實質累加方式執行，刑責恐將偏重過苛，不符現代刑事政
    策及刑罰之社會功能，故透過定應執行刑程序，採限制加重
    原則，授權法官綜合斟酌被告犯罪行為之不法與罪責程度、
    各罪彼此間之關聯性（例如數罪犯罪時間、空間、各行為所
    侵害法益之專屬性或同一性、數罪對法益侵害之加重效應等
    ）、數罪所反應被告人格特性與傾向、對被告施以矯正之必
    要性等，妥適裁量最終具體應實現之刑罰，以符罪責相當之
    要求。因此，法院於酌定執行刑時，應體察法律恤刑之目的
    ，為妥適之裁量，俾符合實質平等原則，否則有悖於公平正
    義，即有裁量權行使不當之違失。又數罪併罰之定應執行之
    刑，係出於刑罰經濟與責罰相當之考量，並非予以犯罪行為
    人或受刑人不當之利益，為一種特別的量刑過程，相較於刑
    法第57條所定科刑時應審酌之事項係對一般犯罪行為之裁量
    ，定應執行刑之宣告，乃對犯罪行為人本身及所犯各罪之總
    檢視，除應考量行為人所犯數罪反應出之人格特性，並應權
    衡審酌行為人之責任與整體刑法目的及相關刑事政策，在量
    刑權之法律拘束性原則下，依刑法第51條第5款之規定，採
    限制加重原則，以宣告各刑中之最長期為下限，各刑合併之
    刑期為上限，但最長不得逾三十年，資為量刑自由裁量權之
    外部界限，並應受法秩序理念規範之比例原則、平等原則、
    責罰相當原則、重複評價禁止原則等自由裁量權之內部抽象
    價值要求界限之支配，使以輕重得宜，罰當其責，俾符合法
    律授與裁量權之目的，以區別數罪併罰與單純數罪之不同，
    兼顧刑罰衡平原則（最高法院100年度台上字第21號、105年
    度台抗字第715號裁判要旨參照）。次按執行刑之量定，係
    事實審法院自由裁量之職權，倘其所酌定之執行刑，並未違
    背刑法第51條各款或刑事訴訟法第370條第3項等所定之方法
    或範圍（即法律之外部性界限），亦無明顯違背公平、比例
    原則或整體法律秩序之理念及法律規範之目的（即法律之內
    部性界限）者，即不得任意指為違法或不當（最高法院108
    年度台抗字第89號裁判要旨參照）。
四、經查：
㈠、抗告人所犯如原裁定附表編號1至3所示之罪，先後經臺灣高
    等法院、原審法院判處如原裁定附表所示之刑，並均經分別
    確定在案，各罪俱係於原裁定附表編號1所示判決確定日期
    （110年6月17日）前所為，自符合數罪併罰之要件等情，有
    各該刑事判決、裁定、臺灣高等法院被告前案紀錄表、及刑
    法第50條第1項但書案件是否請求定應執行刑調查表等在卷
    可稽。而本件於重定應執行之刑時，除應受刑法第51條第5
    款不得重於如原裁定附表編號1至3所示各罪宣告刑之總和此
    一外部界限之拘束外；尚因其所犯如原裁定附表編號2、3所
    示之罪，業經原審法院以109年度訴緝字第19號判決定應執
    行有期徒刑6年6月確定在案，故亦不得重於如原裁定附表編
    號2、3所定之應執行刑即有期徒刑6年6月與如原裁定附表編
    號1之宣告刑即有期徒刑2年4月之總和共有期徒刑8年10月，
    此為定應執行刑時之內部界限拘束。
㈡、原審法院審核後，於「6年6月」至不逾「8年10月」間，參酌
    抗告人所犯製造、運輸、販賣毒品之種類、期間、次數、數
    量暨所得等情所反應出之人格特性、整體犯罪於現今社會之
    非難評價、各犯罪間之關連及所侵害法益性質、兼顧應報贖
    罪與一般預防（威嚇及建立一般人民的法確信）、特別預防
    （矯正及再社會化）等刑罰目的及抗告人意見，與前述內、
    外部界限後，就原裁定附表編號1至3所示各罪，酌定本件應
    執行刑為有期徒刑「8年」，乃屬法院裁量職權之適法行使
    ，既未逾越刑法第51條第5款所定之法律外部性界限，亦無
    明顯濫用裁量權而有違法律內部性界限的情形，且合於恤刑
    之目的，自形式上觀察，核無違法或不當，亦未濫用其職權
    。
㈢、本院審酌抗告人所犯如原裁定附表所示各罪，分別為製造第
    三級毒品未遂、運輸第三級毒品及販賣第三級毒品等罪，雖
    均係毒品危害防制條例所規定禁止從事及予以處罰之行為，
    然究此3罪所處罰之行為態樣仍有差別，故此3罪所侵害之法
    益雖相似，但其間犯罪類型、行為態樣、手段、動機仍有相
    當程度之差異，責任非難程度不高，且原裁定附表編號1所
    示之罪，犯罪時間雖與原裁定附表編號2、3所示之罪有重疊
    ，但被告於短期內分別違犯3種不同態樣之毒品犯罪，且均
    屬重罪，顯見被告法敵對性格甚強，有必要給予較長期間矯
    治，以收成效，再考量法院先前就原裁定附表編號2、3所示
    罪刑，曾於判決時定應執行刑，而衡量過抗告人此2罪之犯
    罪時間、類型、處罰之重複性等情形詳為審酌後，就抗告人
    所處刑期有所減輕，故以抗告人所犯之罪，原屬法令所嚴厲
    禁絕，而必須從重處罰之立法本旨觀之，本次合併定應執行
    刑，不宜再大幅減輕刑期，避免難以收矯正之效，更何況，
    抗告人於原審裁定前，已填具陳述意見調查表，勾選對於本
    件定應執行刑案件並無意見(見原審卷第35頁)，亦未說明本
    件有何應考量之特別因素，而有必要酌定較短刑期之情事，
    是本院審酌上情暨原裁定於審酌抗告人所犯各罪類型、態樣
    、侵害法益、時間、次數、數量、人格特定、整體犯罪之非
    難評價、各犯罪間之關連等情狀，兼衡各罪非難及矯治之程
    度，暨刑罰經濟與公平、比例原則等各情為整體評價而裁處
    ，顯非以累加方式定其應執行刑，亦給予適當之恤刑，未逸
    脫內、外部性界限範圍為衡酌，並未逾越法定刑度範圍或濫
    用其權限，自不得任意指為違法或不當。抗告人猶執前詞提
    起抗告，指摘原裁定不當，為無理由。至抗告意旨雖引用另
    案指摘原裁定定刑不當，惟個案具體情節不同，尚不得比附
    援引，抗告人執此指摘原裁定不當云云，亦無足採。
五、綜上所述，抗告意旨指摘原裁定所定應執行刑過重，請求再
    予減輕其刑，為無理由，應予駁回。　　　　
六、依刑事訴訟法第412條，裁定如主文。
中　　華　　民　　國　　111 　年　　1 　　月　　10　　日
                  刑事第六庭    審判長法　官  張瑛宗
                                      法　官  林逸梅
                                      法　官  李秋瑩
以上正本證明與原本無異。
如不服本裁定，應於收受本裁定後五日內向本院提出再抗告狀。
　　　　　　　　　　　　　　　　　　　書記官  劉紀君　　
中　　華　　民　　國　　111 　年　　1 　　月　　10　　日